【裁判字號】    98,台上,5956
【裁判日期】    981015
【裁判案由】    偽造文書
【裁判全文】
最高法院刑事判決            九十八年度台上字第五九五六號
上  訴  人  甲○○
選任辯護人 林幸慧律師
           徐揆智律師
上列上訴人因偽造文書案件，不服台灣高等法院中華民國九十六
年五月二十九日第二審判決（九十六年度上訴字第三九三號，起
訴案號：台灣台北地方法院檢察署九十五年度偵字第四０六四號
），提起上訴，本院判決如下：
    主  文
原判決撤銷，發回台灣高等法院。
    理  由
本件原判決認定上訴人甲○○與翔閔興有限公司（下稱翔閔興公
司）負責人王國勳（已據第一審判決確定，原判決誤載為通緝中
），基於行使變造私文書及意圖為自己不法所有之犯意聯絡，於
民國九十四年四月間，先由上訴人出面代理王國勳向永慶房屋購
得陳妤婕所有之台北市○○區○○街二十五號房屋及其基地（下
稱系爭房地），王國勳再利用系爭房地作為抵押品，持其於不詳
時地所變造如其事實欄所載金額之翔閔興公司在台北富邦銀行木
柵分行（下稱富邦銀行）00000000000 帳號活期存款存摺私文書
（至九十三年十二月二日共計不實存款新台幣〈下同〉六百零九
萬八千七百四十三元），向建華商業銀行股份有限公司（下稱建
華銀行）大安分行申辦抵押貸款五千三百七十六萬元而行使之，
足生損害於建華銀行及富邦銀行關於客戶存款管理之正確性。嗣
於九十四年五月二十日，建華銀行人員撥打電話與王國勳作電話
徵信，由上訴人代接竟謊稱係王國勳本人，針對徵信人員所詢問
有關王國勳個人信用及翔閔興公司營運情形予以回答，致該承辦
人員誤認王國勳經營之翔閔興公司確有如上開帳戶所示之存款且
營運狀況良好，而於同年六月二十三日如數核貸，並撥款匯入王
國勳指定之銀行帳戶，共同詐貸上開款項等情。因而維持第一審
依行為時牽連犯規定，從一重論處上訴人共同行使變造私文書，
足以生損害於他人罪刑之判決，駁回上訴人在第二審之上訴。固
非無見。
惟查：(一)、有罪之判決書，應於理由內記載其認定犯罪事實所憑
之證據及其認定之理由，為刑事訴訟法第三百十條第一款所明定
。就所稱「認定之理由」言，當然包括法院對卷存證據資料，為
如何之取捨及其何以形成此項心證之判斷理由在內，均應為翔實
之論敘；否則，即為判決不載理由，依同法第三百七十九條第十
四款前段規定，其判決當然為違背法令。又刑法上之共同正犯以
具有犯意之聯絡，行為之分擔為要件，原判決雖認定上訴人曾代
理王國勳購買系爭房地，然就上開富邦銀行存款存摺則謂係王國
勳先前所變造，並由王國勳持以向建華銀行申辦貸款而行使之。
如若所認無訛，則上訴人就王國勳前述變造私文書並持以行使之
犯行，如何具有犯意之聯絡，行為之分擔，及其具體證據為何？
攸關上訴人應否同負行使變造私文書罪責之判斷。原判決並未依
據卷存證據資料，說明本於如何之證據法則而為合理之判斷，於
理由內詳為闡析論敘所形成之心證，而僅籠統泛謂有富邦銀行活
期存款存摺、對帳單、開戶資料與往來交易明細表等件為證，即
遽謂上訴人應與王國勳共負行使變造私文書罪責，尚嫌速斷，自
難昭折服，併有判決不載理由之違法。(二)、有罪之判決書，對於
被告有利之證據不採納者，應說明其理由，刑事訴訟法第三百十
條第二款定有明文，故有罪判決書對於被告有利之證據，如不採
納，必須說明不予採納之理由，否則即難謂非判決不備理由。原
審經提解在監執行之王國勳到庭結證稱：上訴人對於系爭房地如
何向建華銀行辦理抵押貸款，及貸款所提出之資料，包括經變造
過之富邦銀行存摺等，均未經手，對該銀行存摺內容亦不知情等
語（見原審卷第七四頁）。似此係對上訴人有利之證據資料，原
判決不予採納，未於判決內說明其理由，亦嫌理由不備。(三)、刑
事訴訟之目的，在發見實體的真實，使刑法得以正確適用，形成
公正之裁判。故審理事實之法院，對於被告有利及不利之證據應
一律注意，詳細調查後，綜合全案證據資料，本於經驗法則以定
其取捨，並將取捨證據及得心證之理由於判決內詳予說明，始為
適法。原判決雖認定王國勳係翔閔興公司負責人，然依王國勳在
第一審被緝獲時供稱：伊無固定住居所，偶而住在台北市○○街
八十九號創世基金會，其他時間在外流浪等情（見第一審訴緝卷
第二０頁）。則王國勳是否確實係翔閔興公司負責人，即非無疑
。又王國勳於第一審並陳稱：上開存摺是上訴人偽（變）造的，
上訴人全知情等詞（見同上訴緝卷第二０頁反面），亦與王國勳
在原審之證詞不侔。究竟實情如何，亟待釐清明白，俾期無枉無
縱。原審未遑詳研細究，照錄第一審有瑕疵之判決，難謂於法無
違。以上或為上訴意旨所指摘，或為本院得依職權調查之事項，
應認原判決有撤銷發回更審之原因。
據上論結，應依刑事訴訟法第三百九十七條、第四百零一條，判
決如主文。
中    華    民    國  九十八  年    十    月   十五   日
                      最高法院刑事第十三庭
                          審判長法官  賴  忠  星
                                法官  呂  丹  玉
                                法官  吳      燦
                                法官  施  俊  堯
                                法官  蔡  名  曜
      本件正本證明與原本無異
                                      書  記  官
中    華    民    國  九十八  年    十    月   二十   日
                                                Ａ


司法院資訊處製作；財團法人民間司法改革基金會備份。
